【裁判字號】    99,聲再,24
【裁判日期】    990503
【裁判案由】    聲請再審
【裁判全文】
臺灣高雄地方法院刑事裁定              99年度聲再字第24號
聲請再審人
即受判決人  弘富開發有限公司
兼代表人    甲○○
上列聲請人因違反政府採購法案件，對於本院98年度訴字第1305
號確定判決（起訴案號：臺灣高雄地方法院檢察署98年度偵字第
14722 號），聲請再審，本院裁定如下：
    主  文
再審之聲請駁回。
    理  由
一、聲請意旨略以：(一)聲請人即受判決人（下稱聲請人）甲○○
    因向富成金屬科技股份有限公司（下稱富成公司）追認貨款
    及因富成公司所給工作量不足，始聽從富成公司總經理魏隆
    誼建議參加國防部軍備局生產製造中心205 廠（下稱軍備局
    20 5廠）於民國97年6 月間所辦理「提把鍛胚（精鍛）10,0
    00 EA 」採購案（下稱系爭標案），有聲請人弘富開發有限
    公司（下稱弘富公司）與富成公司簽立之委託加工合約書、
    請款明細表、借據、存證信函等新事證可據；(二)另軍備局20
    5 廠業於99年2 月26日以備二五物字第0990000576號函，撤
    回對弘富公司之停權行為，足證聲請人並無違反政府採購法
    情事，請求准予再審救濟等語。
二、按刑事訴訟法第420 條第1 項第6 款所謂發見確實之新證據
    ，係指該證據於事實審法院判決前已經存在，為法院、當事
    人所不知，不及調查斟酌，至其後始行發見，且就證據本身
    形式上觀察，固不以絕對不須經過調查程序為條件，但必須
    顯然可認為足以動搖原有罪確定判決，而為受判決人無罪、
    免訴、免刑或輕於原判決所認罪名之判決者為限。故受理聲
    請再審之最後事實審法院，應就聲請再審理由之所謂「新證
    據」，是否具備事實審判決前已經存在，為法院、當事人所
    不知，事後方行發見之「嶄新性」，及顯然可認足以動搖原
    有罪確定判決，應為無罪、免訴、免刑或輕於原判決罪名之
    「顯然性」二要件，加以審查，為判斷應否准予開始再審之
    準據（最高法院93年度台抗字第98號裁定參照）。
三、經查：聲請人甲○○明知聲請人弘富公司原無參加軍備局20
    5 廠系爭標案之意思，然其受富成公司總經理魏隆誼之委託
    後，乃與魏隆誼及富成公司總經理室專員張智皓共同基於以
    詐術使開標發生不正確結果之犯意聯絡，以弘富公司之名義
    ，配合陪同參加系爭標案，並互通富成公司及弘富公司各別
    之成本，訂出富成公司以新臺幣（下同）475 萬投標，弘富
    公司則以477 萬元投標等條件，且於97年6 月16日配合張智
    皓，指示弘富公司不知情之職員郭秀真填寫投標所需文件後
    ，交由張智皓將弘富公司未彌封之全部投標資料攜回。張智
    皓旋於同日至臺灣中小企業銀行竹山分行，開立以富成公司
    為發票人，面額分為170,700 元（支票號碼為FU0000000 ）
    、170,400 元（支票號碼為FU0000000 ）之該行支票2 紙，
    分別充當弘富公司及富成公司之押標金，進而以上揭2 家公
    司名義投標。嗣於同年月17日開標時，魏隆誼並派遣不知情
    之富成公司員工代表富成公司出席，另甲○○則親自代表弘
    富公司出席競標，以製造競爭假象，欲使招標機關之承辦人
    陷於錯誤，誤以為系爭標案之投標係屬公平自由之競爭而予
    以開標並決標，致使系爭標案之開標發生不正確結果，然經
    軍備局205 廠承辦人員發覺有異，認定上揭2 家公司有重大
    異常之關聯並宣布停止開標而查獲，甲○○等人共同以詐術
    使開標發生不正確結果之犯行始未得逞。起訴後，聲請人甲
    ○○經以共同犯政府採購法第87條第6 項、第3 項之詐術投
    標未遂罪判處有期徒刑5 月，並諭知易科罰金之折算標準；
    聲請人弘富公司則以其代表人因執行業務，犯政府採購法第
    87條第6 項、第3 項之詐術投標未遂罪，科罰金6 萬元確定
    。除審酌聲請人甲○○坦認有受張智皓協助弘富公司參與系
    爭標案，並持該面額170,700 元之支票當作弘富公司之押標
    金，雖矢口否認有何詐術投標未遂犯行，並辯稱：我曾向魏
    隆誼表示，富成公司所給工作量不足，魏隆誼即建議我參與
    系爭標案，系爭標案是我自己決定要標的，投標金額477 萬
    也是自己計算的，只是因為要向富成公司借押標金，所以事
    先有向魏隆誼說要標多少，我沒有借牌，更非人頭云云；然
    查，聲請人甲○○與魏隆誼、張智皓共同謀議以弘富公司名
    義虛偽參加系爭標案，私下協議兩家公司各別之投標金額，
    並由張智皓前往弘富公司指導如何填載投標資料後，將該等
    資料攜回，及由富成公司以其公司名義開立支票，為弘富公
    司支付押標金，以營造競爭假象之方式，圖使富成公司順利
    得標等情，業據張智皓張智皓迭於調查站詢問、偵查中及於
    本院審理時；被告富成公司代表人張銀光於本院審理時，均
    坦承不諱，核與證人郭秀真於調查局受詢問時之證述相符，
    並有富成公司、弘富公司投標資料、富成公司及弘富公司押
    標金來源說明影本、富成公司臺灣中小企業銀行0000000000
    0 號帳戶97年6 月16日交易明細表、支票申請書、國防部軍
    備局98年10月16日國備採管字第0980014392號函及軍備局20
    5 廠98年10月27日備二五物字第0980003079號函暨附件在卷
    可證，堪認張智皓、富成公司代表人張銀光之自白與事實相
    符而可採信。且張智皓前往弘富公司指導填寫投標資料時，
    聲請人甲○○並未在場，亦未見相關弘富公司人員或甲○○
    計算標單價格的相關文件或資料等情，亦據證人張智皓證述
    在卷，進而認苟聲請人甲○○所稱：其因工作量不足而欲參
    與系爭標案等情為真，豈會如此不關心投標文件準備事宜，
    而張智皓又怎會未曾在其協助填寫投標文件過程中，見到任
    何弘富公司自行準備之投標相關資料及文件，駁斥被告甲○
    ○所辯應屬子虛。復據魏隆誼所供弘富公司與富成公司確有
    告知彼此成本之事，且弘富公司之投標金額477 萬是其所建
    議，及證人郭秀真明白證述裝有弘富公司全部投標資料之信
    封在尚未密封之際，即交予身為競爭廠商富成公司員工之張
    智皓等情，衡以如弘富公司與富成公司確為真正競標廠商，
    則應無互通成本，甚至依競爭廠商建議價格投標，並由競爭
    對手代為投標及支付押標金之可能，認聲請人甲○○與魏隆
    誼確早有謀串，而無參加投標之真意，並亦說明聲請人甲○
    ○所辯押標金係向富成公司所借乙節，並無相關證據證明，
    而魏隆誼先前歷次訊問未曾提及借押標金之事，直至審判時
    始又迎合聲請人甲○○上揭說法，顯為迴護之詞，不足為採
    。是聲請人甲○○對以上各項雖有所辯解，但均為確定判決
    所不採，復已敘明理由。聲請人甲○○、弘富公司雖於事後
    又舉弘富公司與富成公司間之委託加工合約書、請款明細表
    、借據及存證信函，資以證明弘富公司與富成公司間有貨款
    糾紛及富成公司所給工作量不足等情事，惟此是否確屬真實
    ，依形式上觀察，必須經過調查始能加以證明，縱或真實，
    亦與聲請人甲○○有無與魏隆誼、張智皓謀議以詐術使廠商
    開標發生不正確結果之事無甚關聯，仍不足推翻聲請人甲○
    ○、弘富公司有以上犯行之認定；另所提出之軍備局205 廠
    99年2 月26日備二五物字第0990000576號函，均屬原審法院
    98年12月4 日判決後，聲請人與軍備局間往返之書函，不僅
    與前述「事實審判決前已經存在」之要件不符，且軍備局20
    5 廠事後有回復聲請人弘富公司投標權利之情形，亦非顯然
    可認足以動搖原有罪確定判決，而認聲請人有應受無罪、免
    訴、免刑或輕於原判決所認罪名判決之情形。本件聲請再審
    ，為無理由，應予駁回。
四、據上論結，應依刑事訴訟法第434 條第1 項，裁定如主文。
中    華    民    國    99    年    5     月    3     日
                  刑事第八庭  審判長法  官  王伯文
                                    法  官  林建鼎
                                    法  官  蔣志宗
以上正本證明與原本無異。
如不服本裁定，應於收受送達後5 日內向本院提出抗告狀。
中    華    民    國    99    年    5     月    3     日
                                    書記官  李崑良

司法院資訊處製作；財團法人民間司法改革基金會備份。
